最高法院刑事判決　　　　　　　　　 111年度台上字第1808號
上　訴　人　黃少彤


原審辯護人兼
選任辯護人　丁威中律師
上列上訴人因傷害等罪案件，不服臺灣高等法院臺中分院中華民
國110年11月18日第二審判決（110年度上訴字第1409號，起訴案
號：臺灣臺中地方檢察署109年度偵字第13380號），由其原審辯
護人代為提起上訴，本院判決如下：
    主  文
上訴駁回。
    理  由
一、按刑事訴訟法第377 條規定，上訴於第三審法院，非以判決
    違背法令為理由，不得為之。是提起第三審上訴，應以原判
    決違背法令為理由，係屬法定要件。如果上訴理由書狀並未
    依據卷內訴訟資料，具體指摘原判決不適用何種法則或如何
    適用不當，或所指摘原判決違法情事，顯與法律規定得為第
    三審上訴理由之違法情形，不相適合時，均應認其上訴為違
    背法律上之程式，予以駁回。
二、本件原審審理結果，認為上訴人黃少彤之犯行明確，因而維
    持第一審論處上訴人共同犯剝奪他人行動自由及共同傷害罪
    罪刑（各處有期徒刑10月及4 月）之科刑判決，駁回上訴人
    在第二審之上訴。從形式上觀察，並無判決違法情形存在。
三、上訴意旨略稱：
  ㈠上訴人始終否認毆打告訴人楊英廷（原名楊弘吉），張文智
    亦為相同之陳述，並稱告訴人在車內時，已沒有被勒住脖子
    ；加以其時上訴人正在開車，客觀上顯無法大角度轉身攻擊
    坐在後座且坐姿正常之告訴人。原判決以上訴人與張文智之
    交情不錯，作為不採納張文智有利上訴人陳述之理由；又僅
    以張文智曾要求上訴人好好開車，逕認上訴人當下心中甚為
    不滿，進而推論上訴人毆打告訴人，「尚符常情」。係以臆
    測、情感性方式推論犯罪事實，而有不依證據認定事實之違
    法。又上訴人於原審一再表示告訴人之傷害係黑衣人所為；
    原審就告訴人診斷證明書所載之傷害與上訴人之關聯性及上
    訴人之上開質疑，隻字未提，亦有判決不備理由之違法。
  ㈡本件並非上訴人之計劃性犯罪，而係上訴人於找尋告訴人中
    ，偶然看到告訴人被一個不認識之黑衣人辱罵，為免驚擾其
    餘顧客，始提議改往人煙稀少之公墓協商。且上訴人僅推告
    訴人身後一下，參與程度輕微，手段平和，惡性並非重大，
    並載送告訴人回歸住處，雙方達成協議後即主動離去，未曾
    予告訴人壓力；事後聽聞告訴人女友偶然懷孕後，亦對告訴
    人多所鼓勵，足見雙方仍保持友好關係，上訴人之犯後態度
    良好；加以上訴人並無有罪之前科，係因一時失察而與黑衣
    人共犯。原判決未審酌以上有利上訴人之量刑因素，而維持
    第一審就剝奪他人行動自由部分之有期徒刑10月之量刑，有
    判決不備理由及違反罪刑相當原則、比例原則等違法情形。
四、惟查：
  ㈠原判決認上訴人有前述犯行，已敘明其所憑之依據及憑以認
    定之理由；有關上訴人或其辯護人所辯：上訴人未毆打告訴
    人，且上訴人於駕車中亦無從回身毆打；在車上時，告訴人
    之脖子已未繼續被架住；不能證明告訴人之傷勢是上訴人所
    為等情，以及張文智所述上訴人未毆打告訴人等語，何以不
    可採信，均逐一指駁、說明（見原判決第3至8頁）。且原判
    決認告訴人遭黑衣人與上訴人共同強押上自小客車之後座後
    ，係由黑衣人與張文智分坐告訴人之兩側，黑衣人並架住告
    訴人脖子使之向前（見原判決第2 頁）。依一般社會大眾之
    生活經驗，駕駛中之上訴人，並無不能轉身或反手攻擊告訴
    人之情形。其次，原判決認上訴人與告訴人有債務糾紛，其
    邀同張文智到場目的，即在處理上開債務。則原判決據張文
    智所述：上訴人開車時一直轉頭跟告訴人說債務事情，上訴
    人有叫囂、在罵，我一直叫上訴人好好開車等語，說明上訴
    人當時心中不滿而出手毆打告訴人，於常情無違（見原判決
    第12、13頁）。核其論斷，並無上訴意旨所指不依證據認定
    事實之違法情形。末查，原判決認上訴人毆打告訴人之頭、
    臉部，並以診斷證明書記載告訴人受有「頭部挫傷」及告訴
    人之照片顯示鼻梁處有明顯紅腫，認與告訴人所述被害情形
    相符（見原判決第2 、13、14頁）。亦無上訴意旨所指判決
    未載理由情形。上訴意旨㈠係就屬於原審認事用法，且已經
    原判決明確論斷之事項，依憑己意，再為指摘，難認是合法
    之上訴第三審理由。
  ㈡次按，刑之量定，係事實審法院得依職權裁量之事項，倘其
    所量定之刑並未逾越法律所規定之範圍（即裁量權行使之外
    部性界限），亦未違反比例、公平及罪刑相當原則（即裁量
    權行使之內部性界限）者，即不得任意指為違法，而執為上
    訴第三審之適法理由。關於對上訴人之量刑，原判決以第一
    審審酌上訴人犯罪之動機，剝奪告訴人自由時間長達2 小時
    20分，其間且毆打告訴人，致告訴人心生恐懼，危害社會治
    安，並考量上訴人否認犯罪，犯後態度不佳、犯罪情節較重
    ，併同其智識程度、工作及家庭生活等一切情狀，量處如前
    述之刑，認為已就刑法第57條所定一切情況予以裁量，而予
    維持（見原判決第16、17頁）。經核並未逾越法定刑範圍，
    亦無濫用裁量職權致明顯過重、過苛情形。上訴意旨㈡就屬
    於原審裁量職權之合法行使，任意指摘，難謂係合法之上訴
    第三審理由。
五、依上說明，本件上訴人之上訴違背法律上之程式，應予駁回
    。
據上論結，應依刑事訴訟法第395條前段，判決如主文。
中    華    民    國   111    年    4     月    28    日
                  刑事第四庭審判長法  官  林  立  華  
                                  法  官  謝  靜  恒  
                                  法  官  王  敏  慧  
                                  法  官  李  麗  珠  
                                  法  官  林  瑞  斌  
本件正本證明與原本無異
                                  書記官
中    華    民    國   111    年    5     月    3     日